【裁判字號】    92,交抗,16
【裁判日期】    920227
【裁判案由】    違反道路交通管理處罰條例
【裁判全文】
臺灣高等法院刑事裁定                              九十二年度交抗字第一六號
    抗告人即
    受處分人  甲○○
右抗告人即受處分人因違反道路交通管理處罰條例案件，不服臺灣台北地方法院九十
一年度交聲字第一五五七號中華民國九十一年十二月十三日交通事件裁定（原處分案
號：台北市交通事件裁決所北市裁三字第駕裁二二─一Ａ0000000號），提起
抗告，本院裁定如左：
    主  文
抗告駁回。
    理  由
一、本件原裁定以抗告人即受處分人甲○○於九十一年八月十四日九時三十五分許，
    駕駛車牌號碼ＡＰ─三一九七號自用小客車，在台北市○○街一六四巷一弄二號
    附近（舉發單誤載為金華街二號）設有禁止停車標線之處所停車，為交通助理人
    員製單舉發，經原處分機關依道路交通管理處罰條例第五十六條第一項第四款規
    定，裁處罰鍰九百元。並訊據受處分人甲○○固不否認卷附違規照片上車牌號碼
    ＡＰ─三一九七號自用小客車為其所有之事實，惟否認有裁決書所指違規停車之
    行為，辯稱照片所示巷道尚有其他車輛停放，實際上亦無舉發單所記載之違規地
    點，且該處之黃線標示並不清楚等語。然查受處分人上開違規事實，業據證人即
    舉發之交通助理員謝錫川提出違規照片一張及台北市○○道路交通管理事件告發
    通知單（存底聯）影本一紙，並據其到庭證稱：「（照片哪裡照的）金華街一六
    四巷一弄二號旁；（違規地點是否在黃單所指處）對」等語，堪認當時受處分人
    停車處所應係台北市○○街一六四巷一弄二號附近（舉發單誤載為金華街二號，
    裁決書略載為金華街，固有不當，惟均不影響原裁決適用法律之正確性）；次就
    違規照片以觀，該車牌號碼ＡＰ─三一九七號自用小客車停車處旁行道磚邊緣，
    確實繪有黃線標誌，該黃線標誌固然有所脫落，尚非達足以使人發生誤認之情形
    ，是該處所屬設有禁止停車標線之處所，亦堪認定。從而原處分機關援引前揭規
    定，裁處罰鍰九百元，核無不當，認抗告人之異議無理由，予以駁回。
二、抗告意旨略以抗告人於舉發日之前夜停車時，因暗夜能見度及倒車燈光均不佳，
    復視線為前後停放車輛所遮蔽，加以路側之黃色標線脫落不清，縱為白日亦幾無
    法辨識，使抗告人無法查知該處係不得停車之處所，本件實有不可歸責於抗告人
    之事由云云。
三、按黃實線設置於路側者，用以禁止停車，道路交通標誌標線號誌設置規則第一百
    四十九條第一項第一款第四目定有明文；又依道路交通安全規則第一百十二條第
    一項第四款規定，設有禁止停車標誌、標線處所，不得停車。汽車駕駛人在設有
    禁止停車標誌、標線之處所停車者，處新台幣六百元以上一千二百元以下罰鍰，
    道路交通管理處罰條例第五十六條第一項第四款亦有明文規定。查抗告人所有車
    牌號碼ＡＰ─三一九七號自用小客車，於九十一年八月十四日九時三十五分許，
    停放於台北市○○街一六四巷一弄二號附近（舉發單誤載為金華街二號）設有禁
    止停車標線之處所一節，業據證人即舉發之交通助理員謝錫川於原審結證明確，
    並有台北市○○道路交通管理事件告發通知單（存底聯）影本一紙、違規照片一
    張附卷可稽，抗告人亦不否認其所有上開車輛停放於舉發處所之情，且就卷附違
    規照片以觀，上開自用小客車停放之路側確實繪有禁止停車之黃色標線，而該處
    黃線雖有部分脫落，惟該黃色實線仍屬清晰可見，尚未達難以辨識之程度，再路
    側繪有黃實線即禁止停車為一般車輛駕駛人所週知，駕駛人於停放車輛時莫不留
    意路側是否繪有黃線，以免違規受罰，是以抗告人縱於夜間停車，於稍加察看後
    亦不難發現路側繪有禁止停車之黃線，所稱燈光不佳、視線為前後停放車輛遮蔽
    云云，要屬飾卸之詞；再按行政罰旨在確保一定行政作用秩序之維持或法所企求
    公益目的之達成，並非基於倫理立場，針對行為人主觀上之惡性施予非難譴責，
    此觀之行政罰率不區分行為人主觀上係出於故意或過失而異其處罰之標準自明，
    是以行為人僅須單純在客觀上有違反法所明定之禁止或作為義務者，即應受罰，
    初不論其係出於故意、過失或動機為何，從而抗告人亦難據此免責；況據抗告人
    之抗告狀所載係居住於台北市○○區○○街一七二巷十之七號，與舉發處所金華
    街一六四巷一弄二號相毗鄰，又在當地停車，其對當地環境自甚瞭解，豈有不知
    舉發處所繪有黃線禁止停車之理，所辯不知該處繪有黃線，伊未違規停車云云，
    委無可採。本件就卷附照片觀之，抗告人確有於路側繪有禁止停車之黃色標線處
    停車，抗告人違規事實明確，原審因認原處分機關依道路交通管理處罰條例第五
    十六條第一項第四款之規定，裁處抗告人罰鍰九百元，並無不當，而駁回抗告人
    之異議，揆諸前揭之規定，並無違誤，抗告人之抗告為無理由，應予駁回。
四、依道路交通管理處罰條例第八十九條，道路交通案件處理辦法第二十六條，刑事
    訴訟法第四百十二條裁定如主文。
中      華      民      國    九十二    年     二       月      二十七  日
                              臺灣高等法院交通法庭
                                  審判長法  官  陳  正  雄
                                        法  官  許  錦  印
                                        法  官  許  宗  和
右正本證明與原本無異。
不得再抗告。
                                        書記官  廖  艷  莉
中      華      民      國    九十二    年     三       月      四      日


司法院資訊處製作；財團法人民間司法改革基金會備份。
